【裁判字號】    97,易,647
【裁判日期】    970530
【裁判案由】    詐欺
【裁判全文】
臺灣士林地方法院刑事判決               97年度易字第647號
公  訴  人  臺灣士林地方法院檢察署檢察官
被      告  甲○○
上列被告因詐欺案件，經檢察官提起公訴（96年度偵字第11142
號），被告為有罪之陳述，本院合議庭裁定改行簡式審判程序，
並判決如下：
    主  文
甲○○幫助犯詐欺取財罪，處有期徒刑參月，如易科罰金以新臺
幣壹仟元折算壹日。
犯罪所得新臺幣陸仟元沒收。
    事  實
一、甲○○明知金融機構之存摺為個人信用之重要表徵，任何人
    皆可自行前往金融機構申請開立存摺，並無任何困難，一般
    人無故取得他人金融帳戶使用之行徑常與財產犯罪有關，且
    可預見將自己之帳戶資料提供他人使用，可能因此幫助他人
    從事詐欺行為而用以處理詐欺之犯罪所得，致使被害人及警
    方難以追查，竟不違背其本意，仍基於幫助他人詐欺之不確
    定犯意，於民國96年6 月6 日下午15時許，以新臺幣（下同
    ）一千元向臺北市○○區○○路1 段358 號臺新商業銀行內
    湖分行（下稱臺新內湖分行）申請開設00000000000000號帳
    戶，並於96年6 月6 日下午17時56分許將存入之一千元領出
    後，即將該帳戶存摺、提款卡及密碼等物以六千元之代價出
    售予某年籍姓名不詳之成年詐欺集團成員使用，嗣該詐欺集
    團成員，先於96年6 月13日向上網交友之乙○○佯稱須先確
    認身分，詐使乙○○依指示操作提款機後，將乙○○所有之
    合作金庫鳳松分行0000000000000 號帳戶存款轉帳二萬九千
    九百九十六元（含17元匯款手續費）至彰化商業銀行北門分
    行（下稱彰銀北門分行）000-00000000000000號帳戶（檢察
    官另案偵辦），該詐欺集團成員又以須配合修復系統為由，
    詐使欲將上開款項取回之乙○○，再於96年6 月13日先後匯
    款三千元及三萬元至甲○○上開臺新內湖分行帳戶，即被詐
    欺集團成員提領或轉帳至上開彰銀北門分行帳戶再加以提款
    ，始知受騙。
二、案經臺北市政府警察局內湖分局報請臺灣士林地方法院檢察
    署檢察官偵查起訴。
    理  由
一、前揭犯罪事實，業據被告甲○○於本院準備程序及審理時供
    認不諱（見本院97年5 月14日準備程序筆錄及審判筆錄），
    核與被害人乙○○於警詢時指述情節相符（見偵卷第12至13
    頁、第50至52頁），復有臺新國際商業銀行96年9 月26日臺
    新作文字第9613591 號函、臺新內湖分行甲○○0000000000
    0000號帳戶開戶暨交易明細表、高雄市政府警察局新興分局
    中正三路派出所受理刑事案件三聯單、受理詐騙帳戶通報警
    示簡便格式表、合庫鳳松分行乙○○0000000000000 號帳戶
    存摺、開戶資料、交易明細、臺新銀行自動櫃員機交易明細
    表各一份在卷可資佐證，足徵被告自白與事實相符。本件事
    證明確，被告犯行堪以認定。
二、又金融存摺事關個人財產權益之保障，其專有性甚高，一般
    人均有妥為保管及防止他人任意使用之認識；且金融帳戶為
    個人理財之工具，申請開設金融帳戶並無任何特殊之限制，
    一般民眾皆可以存入最低開戶金額之方式申請開戶，一個人
    可以在不同之金融機構申請多數之存款帳戶使用，並無何困
    難，此乃眾所週知之事實。則依一般人之社會生活經驗，苟
    見非親非故之人不以自己名義申請開戶，反而以出價收購或
    租用之方式向他人蒐集金融機構帳戶供己使用，衡情對收購
    者將所收購之帳戶用於詐欺犯罪乙節當有預見。況觀諸現今
    社會上，詐騙集團收購人頭帳戶，持以作為信貸、手機簡訊
    詐欺之事，常有所聞，出賣或出借帳戶予非親非故之人，受
    讓人係為謀非正當資金進出，而隱瞞行為人身份曝光之不法
    使用，幾乎已成為人盡皆知之犯罪手法等情，益當信而有徵
    。本件被告明知將存摺、提款卡、提款卡密碼等有關個人財
    產、身分之物品，淪落於不明人士手中，極易被利用為與財
    產有關之犯罪工具，而與被告身分上不具密切關係之人，竟
    願以現金收購金融機構帳戶，徵求被告提供帳戶以為使用，
    被告並為求小利加以同意，顯然對於該帳戶作為不法使用，
    有所認識且並不違背其本意，是雖卷內事證並無積極證據證
    明被告知悉該詐欺犯罪集團將如何犯罪，而無法於本件認定
    被告有共同詐欺之犯罪認識，但其既對帳戶出賣交付他人使
    用，可能遭犯罪集團用以犯罪有所預見，且不違背本意而為
    之，應有幫助詐欺取財之不確定故意甚明。
三、按刑法上之幫助犯，係對於犯罪與正犯有共同之認識，而以
    幫助之意思，對於正犯資以助力，而未參與實施犯罪之行為
    者而言。本件被告基於幫助之犯意，將其所有之臺新內湖分
    行帳號00000000000000號帳戶之存摺、提款卡及密碼交予姓
    名年籍不詳之成年男子，再轉交由犯罪集團成員利用被告之
    幫助，意圖為自己不法所有之犯意，施用詐術，使被害人乙
    ○○因而陷於錯誤，轉帳匯款至被告之上開帳戶內，是被告
    所為參與詐欺罪構成要件以外之行為，且在無證據證明被告
    係以正犯而非以幫助犯之犯意參與犯罪之情形下，應認其所
    為係幫助犯而非正犯行為。核被告所為，係犯刑法第30條第
    1 項、第339 條第1 項之幫助詐欺取財罪。被告之行為僅止
    於幫助，應依刑法第30條第2 項之規定，按正犯之刑減輕之
    。爰審酌被告犯罪動機、生活狀況及犯罪所生危害，與被告
    提供帳戶供他人詐財使用，使犯罪偵查困難，被害人追償無
    門，犯罪後供認犯行之態度等一切情狀，量處如主文所示之
    刑，並諭知易科罰金之折算標準。
四、被告所有之臺新內湖分行帳號00000000000000號帳戶之存摺
    、提款卡及密碼等物，雖係其所有供犯罪所用之物，但未經
    扣案，迄今仍未取回，且非義務沒收之物，故不為沒收之諭
    知。至其販賣上開帳戶、提款卡及密碼所得之六千元，為被
    告犯罪所得之物，則應依刑法第38條第1 項第3 款之規定宣
    告沒收。
據上論斷，應依刑事訴訟法第299 條第1 項前段、第273 條之1
第1 項，刑法第339 條第1 項、第30條第1 項、第2 項、第41條
第1 項前段、第38條第1 項第3 款，刑法施行法第1 條之1 ，判
決如主文。
本案經檢察官高俊申到庭執行職務。
中    華    民    國    97    年    5     月    30    日
                  刑事第六庭法  官  周明鴻
以上正本證明與原本無異。
如不服本判決應於判決送達後10日內向本院提出上訴狀，其未敘
述上訴之理由者並得於提起上訴後20日內向本院補提理由書 (均
須按他造當事人之人數附繕本)。
                            書記官  丁梅芬
中    華    民    國    97    年    5     月    30    日
附錄論罪科刑法條：刑法第339 條第1 項
中華民國刑法第339條第1 項
意圖為自己或第三人不法之所有，以詐術使人將本人或第三人之
物交付者，處 5 年以下有期徒刑、拘役或科或併科 1 千元以下
罰金。


司法院資訊處製作；財團法人民間司法改革基金會備份。
